【裁判字號】    92,交抗,445
【裁判日期】    920612
【裁判案由】    聲明異議
【裁判全文】
臺灣高等法院臺中分院刑事裁定                    九十二年度交抗字第四四五號
    抗  告  人  甲○○
右抗告人因違反道路交通管理處罰條例案件，不服台灣彰化地方法院中華民國九十二
年四月十六日所為裁定（九十二年度交聲字第一五二號）提起抗告，本院裁定如左：
    主      文
原裁定撤銷。
原處分關於「駕駛執照吊扣期間駕車」部分撤銷。
甲○○汽車駕駛人，未領用駕駛執照駕車，處罰鍰新台幣陸仟元。
    理      由
一、抗告意旨略以：原審法院九十二年度交聲字第一五二號裁定以抗告人違反道路交
    通管理條例第二十一條第一項第一款之規定：汽車駕駛人，未領有駕駛執照駕車
    之處罰規定，處罰鍰新台幣（下同）九千元，惟據交通部電子公路監理網站公告
    之違反道路交通管理事件統一裁罰基準表，違反前揭規定未領有駕駛執照而駕駛
    機器腳踏車者，且於期限內繳納或到案聽候裁決者，處罰鍰六千元，爰提起抗告
    聲明不服等語。
二、原審裁定以：汽車駕駛執照為駕駛汽車之許可憑證，由駕駛人向公路監理機關申
    請登記，考驗及格後發給之；至汽車駕駛人取得高一級車類之駕駛資格者，應換
    發駕駛執照，並准其駕駛較低級車類之車輛，已領有小型車駕駛執照者，得駕駛
    輕型機器腳踏車，道路交通安全規則第五十條第一項、第六十一條第四款雖亦分
    別規定甚明。並以：（一）持有小型車駕駛執照之駕駛人，如未有其他合格之機
    車駕駛執照，則其於小型車駕駛執照吊扣期間或經吊銷後，即難認其仍有駕駛輕
    型機車之資格（二）小型車駕駛執照並非當然包含有輕型機車駕駛執照之成分，
    兩者仍係分別獨立之駕駛執照。（三）「汽車駕駛人，因違反本條例及道路交通
    安全規則之規定，受吊扣或吊銷駕駛執照處分時，吊扣或吊銷其持有各級車類之
    駕駛執照。」「汽車駕駛人違規記點資料，汽車、機車應分別處理，並分別執行
    吊扣、吊銷其駕駛執照處分。」道路交通管理處罰條例第六十八條及道路交通管
    理事件統一裁罰標準及處理細則第六十七條第二項分別定有明文；另參照交通部
    六十二年四月六日交路（六二）字第二六一０六號函，其中認為：「汽車駕駛人
    受吊扣或吊銷駕駛執照處分時，吊扣或吊銷其持有各級車類之駕駛執照，不包括
    機器腳踏車駕駛執照在內。」顯示小型車以上之駕駛執照與機器腳踏車之駕駛執
    照，屬各自獨立之駕駛許可憑證，應分開其吊扣、吊銷之處置。（四）實務運作
    之情形，一般駕駛人如同時考領有小型車駕駛執照及機器腳踏車駕駛執照，則其
    因駕車違規致遭吊扣或吊銷其中之一項駕駛執照時，其另一駕駛執照之合法使用
    ，並不因此而受到影響，顯見小型車以上之駕駛執照與機車駕駛執照，係兩種互
    不影響之駕駛許可憑證。從而，持有小型車駕駛執照之駕駛人，如未考領任何機
    車駕駛執照，且其亦未依據前述規定向監理機關申請輕型機車駕駛執照，則該駕
    駛人於小型車駕駛執照吊扣期間駕駛輕型機車，應認其係未領有輕型機車駕駛執
    照而駕駛輕型機車，始為適當，而不能因此逕認其係以吊扣期間之小型車駕駛執
    照來駕駛輕型機車。否則，亦將造成持有小型車駕駛執照之駕駛人，於該駕駛執
    照吊扣期間，如係駕駛輕型機車時，因認其係以吊扣期間之小型車駕駛執照來駕
    駛輕型機車，依法則需吊銷該小型車之駕駛執照，然該駕駛人如係駕駛重型機車
    時，則因小型車駕駛執照並無駕駛重型機車之資格，而變成僅係無駕駛執照駕車
    之矛盾結果。因認持有小型車之駕駛人，如未據該小型車駕駛執照，前去監理機
    關依規定申領輕型機車駕駛執照，則其在小型車駕駛執照遭吊扣之期間內，其駕
    駛輕型機車之資格，駕駛輕型機車，應依道路交通管理處罰條例第二十一條第一
    項第七款未領用駕駛執照而駕車之規定處罰。而不能認係吊扣期間之小型車駕駛
    執照之資格來駕駛輕型機車。交通部九十年十一月二十日交路九十字第０六三一
    一九號函及同年月二十八日交路九十字第０六五九八七號函，逕認駕駛人於領用
    小型車駕照吊扣期間，駕駛輕型機車之行為均屬違反該條例第二十一條第一項第
    七款之規定，應依同條第四項吊銷駕駛人原吊扣之小型車駕駛執照之函示內容，
    經核顯有未當，不應予以適用。因諭知原處分關於「駕駛執照吊扣期間駕車」部
    分撤銷，諭知抗告人汽車駕駛人，未領用駕駛執照駕車，經核並無不合。
三、惟按汽車駕駛人，未領用駕駛執照駕車者，處新臺幣六千元以上一萬二千元以下
    罰鍰，道路交通管理處罰條例第二十一條第一項第一款定有明文。又九十一年八
    月三十日修正後之違反道路交通管理事件統一裁罰基準及處理細則規定，違反道
    路交通管理處罰條例第二十一條第一項第一款，未領有駕駛執照駕車者，如期限
    內繳納或到案聽候裁決者，處罰鍰六千元。
四、經查，抗告人甲○○並不否認其並未考領任何機車駕駛執照，且其原先考領之普
    通小型車駕駛執照，於九十二年二月十八日仍係吊扣期間，而其於該日十四時五
    十五分許，駕駛其本人所有車牌號碼ＴＭＺ—一○二號輕型機車，行經彰化縣彰
    化市○○路與陳稜路口時，為執勤之彰化縣警察局交通隊警員發現攔檢開單舉發
    等情事，有彰化縣警察局彰警交字第Ｉ00000000號舉發違反道路交通管
    理事件通知單一紙在卷可憑；又抗告人僅考領有普通小型車駕駛執照，而未考領
    任何機車駕駛執照，且其上開小型車駕駛執照，於九十一年十月二日起至九十二
    年四月一日止遭易處吊扣，有汽車駕駛人基本資料表一份存卷可稽；惟抗告人於
    舉發違反道路交通事件通知單上所示之到案日期（即九十二年三月五日）前，業
    已繳納該通知單上之罰鍰金額九千九百元，亦有上開通知單及交通部公路局自行
    收納款項收據一紙附卷可考。顯見抗告人已於到案期間內自行繳納上開罰鍰，依
    照前述說明，異議人之上開違規行為，經核應係違反道路交通管理處罰條例第二
    十一條第一項第一款：汽車駕駛人，未領用駕駛執照駕車之處罰規定，並依前揭
    違反道路交通管理事件統一裁罰基準及處理細則規定，處以罰鍰六千元。
五、原審未察，依道路交通管理處罰條例第二十一條第一項第一款之規定，處九千元
    之罰鍰，自有未洽，抗告意旨指摘及此，認原裁定此部分不當，為有理由，自應
    由本院將原裁定撤銷，並裁定如主文所示。
爰依道路交通案件處理辦法第二十六條、刑事訴訟法第四百十三條前段裁定如主文。
中      華      民      國      九十二     年     六      月    十二    日
                                臺灣高等法院臺中分院刑事第九庭
                                      審判長法  官  陳  筱  珮
                                            法  官  康  應  龍
                                            法  官  趙  春  碧
右正本證明與原本無異。
不得抗告。
                                            書記官  陳  文  琴
中      華      民      國      九十二     年     六      月    十三    日
                                                                        Ｒ


司法院資訊處製作；財團法人民間司法改革基金會備份。
